【裁判字號】    98,消債更,613
【裁判日期】    980827
【裁判案由】    更生事件
【裁判全文】
臺灣臺中地方法院民事裁定           98年度消債更字第613號
    聲  請  人
    即  債務人  乙○○
上列聲請人即債務人與債權人渣打國際商業銀行股份有限公司、
國泰世華商業銀行股份有限公司、甲○（台灣）商業銀行股份有
限公司、台中商業銀行股份有限公司、臺灣新光商業銀行股份有
限公司、聯邦商業銀行股份有限公司、遠東國際商業銀行股份有
限公司、元大商業銀行股份有限公司、台新國際商業銀行股份有
限公司、大眾商業銀行股份有限公司、日盛國際商業銀行股份有
限公司、中國信託商業銀行股份有限公司、慶豐商業銀行股份有
限公司、友邦國際信用卡股份有限公司間消費者債務清理條例事
件，債務人聲請更生，本院裁定如下：
    主    文
債務人更生之聲請駁回。
聲請費用由債務人負擔。
    理    由
一、按債務人不能清償債務或有不能清償之虞者，得依本條例所
    定更生或清算程序，清理其債務，消費者債務清理條例第 3
    條定有明文。又聲請更生或清算不合程式或不備其他要件者
    ，法院應以裁定駁回之，復為同條例第 8條所明定。又更生
    制度之立法目的在使債務人於不能清償債務或有不能清償之
    虞時，透過此一制度，使全體債權人獲得公平之受償，並予
    債務人在經濟上有更生之機會，防止社會經濟發生混亂，並
    非使債務人恣意消費所造成之債務，任意轉嫁予債權人負擔
    。
二、本件債務人向本院聲請更生，主張其有不能清償債務情事，
    前已提出債權人清冊，以書面向最大債權金融機構請求共同
    協商債務清償方案，惟協商不成立，且其無擔保或無優先權
    之債務總額未逾新台幣（下同）1200萬元，復未經法院裁定
    開始清算程序或宣告破產，請求准予開始更生生活等語。
三、查債務人陳報之無擔保債務總額為 4,116,255元，又據其陳
    報之每月必要生活支出共計 9,849元；其固定收入為擔任臨
    時工每月約15,000元（債務人為羿翔有限公司之負責人，債
    務人稱目前業已無營業，但因有勞保之問題，未辦理解散）
    。而依債務人所提出之更生償還計畫草案，債務人願意分 6
    年72期，每期償還5,200元，償還比例為9.10%。
四、次查，依債權人所提出之債務人消費明細觀之，債務人之消
    費態樣多為娛樂飲食｛元明商店食品、晶典飲料店（夜中天
    ）、醉鴛鴦飲食店、阿拉丁視廳歌唱社、立星卡拉OK、旭鋒
    西餐廳、築蝶茶藝館（寶麗金）、好客多飲料店、好樂迪、
    麗晶卡拉OK｝、汽車旅館（貴族、黃石公園、紗麗、雅麗、
    新福來大旅館、麒麟峰溫泉、億來、波士頓大旅社、嘉冠大
    飯店、花翎旅館）、美容（詩威特、美麗經典 SPA、現代髮
    型、克立麗美容坊）、服飾（佳人服飾、陳彼皮鞋、儷美服
    飾、 A-ONE）、百貨（衣蝶嘉義、中友百貨）、科技（紅陽
    科技、數碼網路科技、易富卡電訊、震旦行）、（東森得易
    購19,900元、德安購物33,980元、神乎郵購、青雲郵購、快
    樂網購物）、代償債務（94年 2月23日210,000元、94年2月
    25日275,000元、94年3月7日186,000元）、預借現金（93年
    10月100,000元、93年11月225,000元 、93年12月155,000元
    、94年1月190,000元、94年2月152,000元、94年3月498,000
    元、94年4月245,000元、94年5月192,000元、94年6月200,0
    00元、94年 7月235,000元、94年8月30,000元）、信用貸款
    （93年 9月18日150,000元、94年7月6日150,000元）、其他
    （鎮堡開發、建佑汽車保養廠54,350元）等（其他小額未列
    計），此有債權人提出之消費帳明細及本院製作之明細摘要
    附卷可稽。依此債務人之消費已然逾越一般人生活水準，而
    非屬日常生活所需，而達奢侈、浪費之程度，且債務人並未
    在歷次代償債務過程中，知所節制控制消費，以儘力清償債
    務；茲債務人依消費者債務清理條例更生之規定，欲將其恣
    意消費所造成之債務，任意轉嫁予債權人負擔，揆諸前引說
    明亦與本條例之立法目的有違，其請求亦屬欠缺權利保護之
    必要。矧，債務人之消費態樣既如前述，核與消費者債務清
    理條例第134條第4款所稱：「浪費、賭博或其他投機行為，
    致財產顯然減少或負擔過重之債務」等不免責事由相當。再
    經本院訊問到場之債權人亦表明反對債務人之更生聲請，顯
    見本件縱令進入更生程序，亦將因其更生方案無法獲致債權
    人會議通過或法院認可而宣告清算，徒增程序勞費，毫無實
    益。
五、綜上所述，債務人之請求顯欠缺保護之必要，揆諸首引法條
    規定，應駁回之；爰依消費者債務清理條例第8條、第15條
    、民事訴訟法第95條、第78條裁定如主文。
中    華    民    國    98    年    8     月    27    日
                  民事庭法  官   顏世傑
上為正本係照原本作成。
如不服本裁定，應於裁定送達後10日內，以書狀向本院提出抗告
，並繳納抗告費新臺幣1000元。
中    華    民    國    98    年    8     月    27    日
                        書記官   劉玥秀


司法院資訊處製作；財團法人民間司法改革基金會備份。
